臺灣高等法院刑事判決　　　　　　　　　　　　　　九十年度交上易字第四八一號
　　上　訴　人
　　即　被　告　乙○○
右上訴人因被告過失傷害案件，不服臺灣士林地方法院九十年度交易字第一七七號，
中華民國九十年十一月十九日第一審判決（起訴案號：臺灣士林地方法院檢察署八十
九年度偵字第一００六四號），提起上訴，本院判決如左：
    主  文
上訴駁回。
    事  實
一、乙○○於民國八十九年八月二十六日二十時許，騎乘車號ＡＦＥ—四八五號重型
    機車，由台北縣汐止市○○路左轉新台五路，再沿新台五路二段往基隆方向行駛
    ，行經台北縣汐止市○○○路○段六號前時，本應注意汽車行駛時，應隨時注意
    車前狀況，並隨時採取必要之安全措施，而依當時之情形為雨天、夜間有照明、
    路面濕潤但無缺陷亦無障礙物，並無不能注意之情事，竟疏未注意，適有行人甲
    ○○○行經該處，本應注意行人穿越設有人行天橋之道路，必須經由人行天橋穿
    越，不得在其三十公尺範圍內穿越道路，而依當時之情形，並無不能注意之情事
    ，竟疏未注意，而未走人行天橋，逕自橫越馬路，致使乙○○騎乘之重型機車，
    剎車不及，而撞及甲○○○，造成甲○○○受有右脛骨、腓骨遠端骨折之傷害。
    乙○○於肇事後，在未被有偵查犯罪職權之公務員發覺前，主動向前往處理車禍
    之台北縣警察局汐止分局汐止派出所員警蘇士喬自首犯罪，並願接受裁判。
二、案經甲○○○訴由台北縣警察局汐止分局報告臺灣士林地方法院檢察署檢察官偵
    查起訴。
    理  由
一、訊據上訴人即被告（以下簡稱被告）乙○○固坦承於右揭時地騎乘車號ＡＦＥ—
    四八五號重型機車，擦撞被害人甲○○○，致被害人受傷等情，惟辯稱：當時天
    雨路滑，伊騎機車並未超速，而被害人未走人行天橋，四周亦無斑馬線，伊因雨
    勢頗大，尚且需注意右方直線方向來車，被害人出現時，伊即緊急剎車才擦撞到
    被害人，並非直接撞到，伊已盡注意之能事等語，並提出車禍當天中央氣象局逐
    日逐時氣象資料影本一份為證。經查：（一）、右揭事實，業據被害人甲○○○
    指述綦詳，並有道路交通事故調查報告表二紙、現場照片十六幀在卷可憑，且被
    害人甲○○○確因本件車禍受有右脛骨、腓骨遠端骨折等傷害，亦有佑平醫院出
    具之診斷證明書一紙附卷可稽；（二）、按汽車行駛時，駕駛人應注意車前狀況
    ，並隨時採取必要之安全措施，道路交通安全規則第九十四條第三項定有明文。
    而此所謂之汽車，包括機器腳踏車，道路交通安全規則第三條亦定有明文。被告
    為汽車駕駛人，自應注意及此。本件車禍發生時，依當時情形為雨天、夜間有照
    明、路面濕潤但無缺陷、無障礙物，被告並無不能注意之情事，竟疏未注意，而
    撞及前方穿越馬路之被害人甲○○○，揆諸前開規定，被告有過失甚明。且本件
    經檢察官送請台灣省台北縣區車輛行車事故鑑定委員會鑑定結果，亦認被告駕駛
    重型機車未注意車前狀況為肇事原因，此有該委員會九十年六月二十六日北鑑字
    第九○一四七五號函附之鑑定意見書可憑（參偵查卷宗第五二頁、第五三頁）。
    雖被害人甲○○○於設有人行天橋之道路未走人行天橋亦有過失，惟並無解於被
    告過失責任之成立。又被害人因本件車禍致受有右脛骨、腓骨遠端骨折等傷害，
    與被告之過失行為間具有相當因果關係；（三）、被告雖於本院提出車禍當天中
    央氣象局逐日逐時氣象資料影本一份為證，惟觀諸該氣象資料所載，要係車禍當
    月每日之累積雨量，至多僅能證明當天雨量多，不足以為被告有利之認定，而減
    免被告過失責任。綜上所述，本件事證明確，被告所辯，要係卸責之詞，不足採
    信，其犯行堪以認定，應依法論科。
三、核被告所為，係犯刑法第二百八十四條第一項前段之過失傷害罪。被告於肇事後
    ，在未被有偵查犯罪職權之公務員發覺前，主動向前往處理車禍之台北縣警察局
    汐止分局汐止派出所員警蘇士喬自首犯罪，並願接受裁判，已據證人即警員蘇士
    喬證述在卷（參原審刑事卷宗第二一頁），合於自首之要件，應依刑法第六十二
    條前段減輕其刑。
四、原審本於同上見解，適用刑法第二百八十四條第一項前段、第六十二條前段，罰
    金罰鍰提高標準條例第一項前段、第二項之規定，並審酌被告無犯罪紀錄，品行
    尚佳，其就本件車禍發生之過失程度、所生危害、尚未與被害人達成民事和解，
    及其犯罪後態度尚稱良好等一切情狀，量處拘役五十日，並說明被告行為後，刑
    法第四十一條已於九十年一月十日修正為：犯最重本刑為五年以下有期徒刑以下
    之刑之罪，而受六個月以下有期徒刑或拘役之宣告，因身體、教育、職業、家庭
    之關係或其他正當事由，執行顯有困難者，得以一元以上三元以下折算一日易科
    罰金，並於同年一月十二日生效。被告上開犯行，經比較新舊法之適用結果，並
    無不同，依刑法第二條第一項前段，應適用裁判時之刑法第四十一條第一項前段
    ，諭知易科罰金之折算標準。經核原審認事用法均無不合，量刑亦稱允當，被告
    上訴意旨以被害人亦有過失，原審量刑過重等語，指摘原判決不當，為無理由，
    應予駁回。
據上論斷，應依刑事訴訟法第三百六十八條，判決如主文。
本案經檢察官李進誠到庭執行職務。
中      華      民      國    九十一    年      二      月      七      日
                            台灣高等法院刑事第十三庭
                                審判長法  官  李  春  地
                                      法  官  盧  彥  如
                                      法  官  鄧  振  球
右正本證明與原本無異。
不得上訴。
                                      書記官  洪  秋  帆
中      華      民      國    九十一    年      二      月     十五     日
附錄：本案論罪科刑法條全文
刑法第二百八十四條第一項
因過失傷害人者，處六月以下有期徒刑、拘役或五百元以下罰金。致重傷者，處一年
以下有期徒刑、拘役或五百元下罰金。
